臺灣臺南地方法院刑事判決
111年度醫訴字第1號
公  訴  人  臺灣臺南地方檢察署檢察官
被      告  黎氏美鳳




選任辯護人  陳威延律師
上列被告因違反醫師法案件，經檢察官提起公訴（110年度偵字
第19829號、111年度偵字第10408號），因被告於準備程序中為
認罪之表示，本院以簡式審判程序判決如下：
    主  文
黎氏美鳳犯醫師法第二十八條前段之非法執行醫療業務罪，處有
期徒刑陸月，如易科罰金，以新臺幣壹仟元折算壹日；緩刑參年
。
未扣案之犯罪所得新臺幣參萬元，沒收，於全部或一部不能沒收
時，追徵之。
    事實及理由
一、被告黎氏美鳳所犯係死刑、無期徒刑、最輕本刑為3 年以上
    有期徒刑以外之罪，其於準備程序中就被訴事實為有罪之陳
    述，經受命法官告知簡式審判程序之旨，並聽取其與公訴人
    之意見後，本院合議庭裁定由受命法官獨任進行審判程序，
    合先敘明。
二、本件犯罪事實及證據，均引用附件檢察官起訴書之記載，並
    補述：證據補充被告於本院準備與審理程序中之自白。
三、論罪科刑
  ㈠按行為後法律有變更者，適用行為時之法律，但行為後之法
    律有利於行為人者，適用最有利於行為人之法律，刑法第2
    條第1項，定有明文。查被告行為後，醫師法第28條已有修
    正，並經總統於111年6月22日以華總一義字第11100050741
    號令修正公布，於111年6月24日生效。修正前醫師法第28條
    規定：「未取得合法醫師資格，執行醫療業務者，處6個月
    以上5年以下有期徒刑，得併科新臺幣30萬元以上150萬元以
    下罰金。但合於下列情形之一者，不罰：一、在中央主管機
    關認可之醫療機構，於醫師指導下實習之醫學院、校學生或
    畢業生。二、在醫療機構於醫師指示下之護理人員、助產人
    員或其他醫事人員。三、合於第11條第1項但書規定。四、
    臨時施行急救。」修正後則規定：「未取得合法醫師資格，
    執行醫療業務，除有下列情形之一者外，處6個月以上5年以
    下有期徒刑，得併科新臺幣30萬元以上150萬元以下罰金：
    一、在中央主管機關認可之醫療機構，於醫師指導下實習之
    醫學院、校學生或畢業生。二、在醫療機構於醫師指示下之
    護理人員、助產人員或其他醫事人員。三、合於第11條第1
    項但書規定。四、臨時施行急救。五、領有中央主管機關核
    發效期內之短期行醫證，且符合第41條之6第2項所定辦法中
    有關執業登錄、地點及執行醫療業務應遵行之規定。六、外
    國醫事人員於教學醫院接受臨床醫療訓練或從事短期臨床醫
    療教學，且符合第41條之7第4項所定辦法中有關許可之地點
    、期間及執行醫療業務應遵行之規定。」，是本次修正後新
    增第5款、第6款除外不罰規定，其條文之實質內容並未變動
    ，二者所規定之構成要件、法律效果及法定刑度均屬相同，
    並無行為後法律變更之情形而應比較新舊法之情形，應逕行
    適用裁判時法即修正後醫師法第28條之規定，合先敘明。
　㈡核被告所為，係犯醫師法第28條前段之非法執行醫療業務罪
    。
  ㈢按醫師法第28條所謂之「醫療業務」，係指以醫療行為為職
    業者而言，乃以延續之意思，反覆實行同種類之行為為目的
    之社會活動，當然包含多數之行為，是該條所謂之執行醫療
    業務，立法本旨即包含反覆、延續執行醫療行為之意，故縱
    多次為眾病患為醫療行為，雖於各次醫療行為完成時，即已
    構成犯罪，然於刑法評價上，則以論處集合犯一罪為已足（
    最高法院103 年度台上字第10號判決意旨參照）。是被告於
    附件所載期間，為周莉璇施做隆鼻手術、為阮氏秋紅施做下
    巴整形手術等醫療行為，應評價為集合犯，論以一罪。
  ㈣爰審酌被告未取得合法醫師資格，非法執行醫療行為，非但破壞醫師專業制度，更危害病患權益，對患者造成潛在風險，所為殊屬不該。惟念其犯後坦承犯行，態度良好，自稱其具有越南鴻龐國際大學多科醫生文憑。及其在台灣無犯罪前科，有其前案紀錄表可稽，兼衡其執業期間不長，病患人數不多。及於本院自陳在台灣從事紋眉、紋身、美甲等美容工作，月薪約新臺幣(下同)2萬元，已離婚，育有4名子女，於母親患病時會給金錢予在越南之母親等一切情狀，量處如主文所示之刑，並諭知易科罰金之折算標準。
  ㈤被告無何犯罪前科，一時失慮觸犯本案，犯後坦承犯行，表
    示悔意，諒經此偵、審及科刑教訓，當知所警惕，不會再犯
    ，所宣告之刑以暫不執行為適當，爰依刑法第74條第1項第1
    款規定，併予諭知緩刑3年，以啟自新。
四、沒收：
    被告執行附件所載之醫療業務期間，其犯罪所得共新臺幣3
    萬元(金額雖與告訴人等所述不同，惟告訴人等所述之醫療
    費用並無證據足以證明，依罪疑利益歸於被告原則，以被告
    之供述為準。)，雖未扣案，仍應依刑法第38條之1 第1 項
    前段、第3 項規定，宣告沒收之，於全部或一部不能沒收或
    不宜沒收時，追徵之。
據上論斷，應依刑事訴訟法第299 條第1 項前段、第273 條之1
第1 項、第310 條之2 、第454 條第2 項，醫師法第28條前段，
刑法第11條前段、第41條第1 項前段、第74條第1 項第1 款、第
38條之1 第1 項前段、第3 項，判決如主文。
本案經檢察官 李宗榮 提起公訴，檢察官 蔡明達 到庭執行職務
。
中　　華　　民　　國　　111 　年　　10　　月　　14　　日
                  刑事第十六庭  法  官 蔡直青
以上正本證明與原本無異。
如不服本判決應於收受本判決後20日內向本院提出上訴書狀，並
應敘述具體理由。其未敘述上訴理由者，應於上訴期間屆滿後20
日內向本院補提理由書狀（均須按他造當事人之人數附繕本）「
切勿逕送上級法院」。
                                書記官 鄭瓊琳
中　　華　　民　　國　　111 　年　　10　　月　　14　　日
附錄本案論罪科罰法條全文
醫師法第 28 條
未取得合法醫師資格，執行醫療業務，除有下列情形之一者外，
處六個月以上五年以下有期徒刑，得併科新臺幣三十萬元以上一
百五十萬元以下罰金：
  一、在中央主管機關認可之醫療機構，於醫師指導下實習之醫
      學院、校學生或畢業生。
二、在醫療機構於醫師指示下之護理人員、助產人員或其他醫事
    人員。
三、合於第十一條第一項但書規定。
四、臨時施行急救。
五、領有中央主管機關核發效期內之短期行醫證，且符合第四十
    一條之六第二項所定辦法中有關執業登錄、地點及執行醫療
    業務應遵行之規定。
六、外國醫事人員於教學醫院接受臨床醫療訓練或從事短期臨床
    醫療教學，且符合第四十一條之七第四項所定辦法中有關許
    可之地點、期間及執行醫療業務應遵行之規定。
附件：
臺灣臺南地方檢察署檢察官起訴書
                                    110年度偵字第19829號
                                    111年度偵字第10408號
　　被　　　告　黎氏美鳳
　　　　　　　　　　　　女　40歲（民國00年0月00日生）
　　　　　　　　　　　　住○○市○區○○街000號
　　　　　　　　　　　　居臺南市○○區○○○街00號
　　　　　　　　　　　　國民身分證統一編號：Z000000000號
　　選任辯護人　陳威延律師
上列被告因違反醫師法案件，已經偵查終結，認應提起公訴，茲
將犯罪事實及證據並所犯法條分敘如下：
　　　　犯罪事實
一、黎氏美鳳未取得合法醫師資格，而於民國110年4月23日，在
    臺南市○○區○○○街00號，執行如下之醫療業務：
  ㈠為周莉璇施做以手術刀切開鼻中柱下側長約1公分，深約4公
    分，取周莉璇耳後軟骨植入切開處後縫合之隆鼻手術。
  ㈡為阮氏秋紅施做以手術刀切開下巴處，取出原置入之矽膠軟
    骨，置入新矽膠軟骨後縫合之下巴整形手術。
二、案經周莉璇訴由臺南市政府警察局歸仁分局移送及阮氏秋紅
    告訴偵辦。
　　　　證據並所犯法條
一、證據名稱及待證事實：
    證據１：被告黎氏美鳳警詢、偵查中之陳述。
    待證事實：坦承上開犯罪事實。
    證據２：告訴人周莉璇、阮氏秋紅警詢、偵查中之陳述。
    待證事實：指訴被告上開犯罪事實。
    證據３：被告在臉書張貼穿著醫師袍行銷醫美手術之圖片及
            現場照片1張。
    待證事實：被告招攬並在上址執行醫療業務之事實。
二、所犯法條：
    核被告所為，係犯醫師法第28條之未取得合法醫師資格執行
    醫療業務罪嫌。
三、依刑事訴訟法第251條第1項提起公訴。
  　此　致
臺灣臺南地方法院
中　　華　　民　　國　 111　　年　　6 　　月　　10　　日
                              檢察官   李宗榮
本件正本證明與原本無異
中　　華　　民　　國　 111　　年　　6 　　月　　20　　日
                              書記官   陳湛繹
附錄本案所犯法條全文：
醫師法第28條
未取得合法醫師資格，執行醫療業務者，處 6 個月以上 5 年以
下有期徒刑，得併科新臺幣 30 萬元以上 150 萬元以下罰金。
但合於下列情形之一者，不罰：
一、在中央主管機關認可之醫療機構，於醫師指導下實習之醫學
    院、校學生或畢業生。
二、在醫療機構於醫師指示下之護理人員、助產人員或其他醫事
    人員。
三、合於第 11 條第 1 項但書規定。
四、臨時施行急救。